【裁判字號】    94,訴,3099
【裁判日期】    950731
【裁判案由】    搶奪
【裁判全文】
臺灣板橋地方法院刑事判決              94年度訴字第3099號
公  訴  人  臺灣板橋地方法院檢察署檢察官
被      告  乙○○
                  （現另案於臺灣臺北監獄臺北分監執行中）
            丁○○
上列被告等因搶奪案件，經檢察官提起公訴（94年度偵字第1690
6 號），本院判決如下：
    主  文
乙○○共同意圖為自己不法之所有，而搶奪他人之動產，累犯，
處有期徒刑拾月。
丁○○共同意圖為自己不法之所有，而搶奪他人之動產，累犯，
處有期徒刑壹年。
    事  實
一、乙○○（起訴書誤載為曹「荃」凱，應予更正）前於民國86
    年間因違反肅清煙毒條例案件，經臺灣高等法院臺中分院86
    年度上訴字第2511號判決判處有期徒刑3 年8 月確定，於90
    年8 月1 日假釋出監，嗣於93年4 月23日因縮刑假釋期滿執
    行完畢（再犯本罪構成累犯）；丁○○前因違反毒品危害防
    制條例案件經臺灣高雄地方法院92年度訴字第2569號判決判
    處有期徒刑10月確定；又因違反電信法案件，經臺灣屏東地
    方法院93年度易字第228 號判決判處有期徒刑5 月確定，上
    開二罪嗣經定其應執行有期徒刑1 年1 月確定，於94年6 月
    18日縮刑期滿執行完畢（再犯本件構成累犯，起訴書就乙○○、丁○○二人之前科記載有誤部分，均應予更正）。詎二
    人仍不知悔改，共同基於意圖為自己不法所有之犯意聯絡，
    於94年10月3 日12時15分許，由乙○○頭戴安全帽，身穿淺
    色上衣，騎乘車號為LPD-389 號之機車搭載未戴安全帽，身
    穿深色上衣之丁○○，在臺北縣中、永和地區四處遊蕩，伺
    機行搶，嗣其二人騎乘上開機車行經臺北縣中和市○○街69
    巷巷口時，見甲○○○適騎乘機車停在該巷口等紅燈，認有
    機可乘，即推由丁○○跳下機車走向甲○○○機車之左側，
    趁甲○○○不及防備之際，徒手搶奪甲○○○所有，掛在其
    機車腳踏板前掛勾上之黑色手提包1 只（內裝有現金新臺幣
    285 元、手機1 支、郵局金融卡2 張及健保卡1 張），得手
    後即坐回上開乙○○所騎乘之機車後座，由乙○○騎乘機車
    加速逃逸，丁○○並將腳勾起擋住機車車牌，以避免路人指
    認及警方之查緝；甲○○○遭搶後乃大聲呼喊搶奪，適有巡
    邏警員騎機車經過該處，乃依甲○○○呼指方向循線追趕，
    乙○○及丁○○見狀乃於途中丟棄上開搶得之黑色包包，嗣
    經警在臺北縣中和市○○街383 巷63號前攔獲並逮捕其二人
    ，另由不知名之路人拾獲上開黑色包包送警處理，始查悉上
    情。
二、案經臺北縣政府警察局中和分局報請臺灣板橋地方法院檢察
    署檢察官偵查起訴。
    理  由
一、訊據被告乙○○對其於上揭時、地騎乘車號為LPD-389 號之
    機車搭載同案被告丁○○，行經臺北縣中和市○○街69巷巷
    口時，其本人有搶奪被害人甲○○○之包包一事雖坦承不諱
    ，惟辯稱：當時係其本人臨時起意下車搶奪甲○○○之包包
    ，同案被告丁○○事前對此並不知情，亦未參加本件搶奪犯
    行云云；被告丁○○則矢口否認有上開搶奪甲○○○之犯行
    ，辯稱：我當天只是和同案被告乙○○一起騎機車出去閒逛
    ，乙○○騎車到上開臺北縣中和市○○街69巷巷口時，突然
    下車去搶甲○○○的包包，得手後又回來騎機車加速前行，
    乙○○事先並沒有跟我說他要去搶東西，我從頭到尾都只有
    坐在機車後座，並沒有參與搶奪云云。惟查：
    (一)按刑事實務上之對人指認陳述，乃經由被害人或目擊證人
      指證確認實行犯罪行為人之證據方法。現行刑事訴訟法雖
      未明定關於指認之程序，然因指認人可能受其本身觀察能
      力、記憶能力及真誠性之不確定因素影響，考諸刑事訴訟
      法第159 條之1 至第159 條之3 規定被告以外之人所為審
      判外之陳述，須有可信之情況，始得作為證據之趣旨，是
      如何由指認人為適當正確之指認，自應依個案具體情形而
      決定。案發後之初次指認，無論係司法警察（官）調查或
      檢察官偵查中所為，常重大影響案件之偵查方向甚或審判
      心證，自當力求慎重無訛，故除被告或犯罪嫌疑人係社會
      （地區）知名人士、熟識親友、特徵顯著、曾長期近距接
      觸、現行犯或準現行犯，或其他無誤認之虞者，方得採行
      當面、單獨之指認外，皆應依訴訟制度健全國家之例，以
      「真人列隊指認」方式為之，不宜以單獨一人供指認，或
      僅提供單一照片，甚或陳舊相片，以作指認，更不得有任
      何暗示、誘導之不正方法，否則其踐行之程序即非適法，
      自難認已具備傳聞法則例外之可信性要件（最高法院95年
      度台上字第1172號判決參照）。查本件警方係於執行巡邏
      任務時，適遇被害人甲○○○當街呼追被告二人搶劫，旋
      往被害人呼追方向緊追被告二人，追至臺北縣中和市○○
      街383 巷63號前逮捕被告二人，隨即帶回警局供被害人甲○○○指認等情，業據證人即處理本案員警丙○○、戊○○及被害人甲○○○於審理中證述明確，復為被告二人所
      自承，核此情狀，被告二人要屬現行犯無疑，揆諸前揭說
      明，本件應屬上揭例外可以「當面、單獨指認」之情形，
      是本件被害人甲○○○於本案所為之指認，其程序於法無
      違，合先敘明。
    (二)而本件被告乙○○騎乘前開機車搭載被告丁○○至臺北縣
      中和市○○街69巷巷口，係由坐於後座之丁○○下車徒手
      搶奪甲○○○之皮包後，再坐上乙○○所騎乘之機車逃逸
      等情，有下列事證可資證明：
      1.證人即被害人甲○○○於本院審理中指稱：94年10月3
        日12時15分許，我在臺北縣中和市○○街69巷巷口被二
        個人搶劫，搶我的兩個人都穿著Ｔ恤、短褲，一個有戴
        安全帽、一個沒有戴；那時我騎機車在等紅燈，他們兩
        個人也是騎機車，停在我的左後方，其中一個下來搶我
        ，我的東西放在機車腳踏板前掛勾上，那個人趁我不及
        防備的時候，從我左邊搶走我掛在掛勾上的黑色皮包，
        我就喊搶劫，並下車想要搶回來，回頭看才發現搶我那
        個人坐上我左後方機車的後座，把皮包放在兩個人中間
        夾住，後來紅燈變綠燈，他們就騎機車跑走了。我停機
        車的地方和他們停機車的地方大約只有6 、7 步的距離
        ，是當時那個坐在機車後座的男子搶我的，我沒有注意
        搶匪的面貌，只知道一個比較高，一個比較矮，我是認
        被告二人的身高，搶我的人是身高比較高的被告。我在
        派出所指認時，也是指認那個身材比較高，穿著黑衣服
        的被告是下車搶我的人，他當時是坐在機車後座；另一
        個負責騎機車的被告則是穿土色的衣服，身材比較矮；
        我主要是認衣服的，因為被告二人的面貌我沒有注意看
        。當時我被搶後，很緊張，我想要搶回皮包的時候，被
        告二人都已經坐上機車了，我看到是穿黑色衣服的人到
        我機車旁搶我的皮包，我追去搶回皮包時，我也看到是
        穿黑衣服的人坐在機車後座，騎機車的人是穿土黃色的
        衣服。因為搶我的兩個人一個穿黑衣服，一個穿淺土黃
        色衣服，所以我分辨的出來，我在秀山派出所，也是看
        穿黑衣服來指認搶我的人；當時只有一個被告穿黑色衣
        服，穿黑衣服的人身高比較高等語（見本院卷第61-68
        頁）。
      2.證人即查獲本案之員警戊○○於本院審理中證稱：本件
        案發當時我是和丙○○一起巡邏，巡邏到臺北縣中和市
        ○○街69巷，我從巷內騎車出來，距離巷口5公尺左右
        ，就看到被害人在立仁街上追呼搶劫，我看到被告二人
        從我的正前方，從我左邊往右邊騎機車經過，我就直覺
        是他們二人是嫌犯，當時我從巷口右轉去追，就看到坐
        在後座的被告丁○○用腳勾起來遮住車牌，我就沿路追
        他們，當時坐在後座的被告丁○○還有回頭看我在追；
        當時我們是穿制服，丙○○騎另一部機車跟在我後面，
        我追被告二人行經中和市○○路、景德街口時，因路口
        很大，被告二人的機車直接紅燈左轉，所以我就開警報
        器繼續追，追到中和市○○街383 巷菜市場內，被告乙○○先跳下機車，就跑了，我追在後面，先抓到坐在後
        座的丁○○，然後我先將丁○○壓制在地上，就請現場
        民眾幫我追乙○○，在我將丁○○上手銬的時候，民眾
        就將乙○○抓回來。我就用無線電請求支援，不久丙○○和其他同仁也到場。當時坐在後座的被告丁○○是穿
        黑色的Ｔ恤，前座騎車的被告乙○○是穿淺色的衣服。
        當時查獲被告二人時，他們手上沒有拿著搶來的皮包，
        但是我追到景新街的時候，有看到一包東西從被告二人
        所騎乘的機車上掉下來，我沒有注意看是誰丟的；印象
        中坐在後座的被告丁○○好像沒有戴安全帽，前座的被
        告乙○○是否有戴安全帽我則沒有印象等語（見本院卷
        第72-74 頁）；核與證人即同時查獲本案之員警丙○○
        於本院審理中證稱：案發當時，是我和戊○○一起騎機
        車巡邏，他騎前面，我騎後面，在上開中和市○○街69
        巷口，看到被害人甲○○○追呼被搶，前面約100 公尺
        有一台機車，坐在後座的被告丁○○用腳將車牌遮起來
        ，我們直覺這台機車就是犯案的人，就騎車追上去。是
        戊○○先追到中和市○○街383 巷63號前抓到被告二人
        ，我騎車比較慢，是收到戊○○的無線電通知才到上開
        地點協助處理；我記得被告丁○○是穿黑色的，被告乙○○是穿淺色的，他們二人都是穿Ｔ恤；是被告乙○○
        騎機車，被告丁○○坐後座；我們在中和市○○街383
        巷63號前查獲被告二人時，並沒有看到甲○○○被搶的
        皮包，應該是被告在半路上將該皮包丟掉，後來是路人
        撿過來給我們，說是看到被告二人在半路丟的等語相符
        （見本院卷第68-71 頁）。
      3.又查，本件被告丁○○身高約174 公分，較被告乙○○
        為高一節，業經本院當庭查驗屬實。而被告丁○○於案
        發當日（即94年10月3 日）被逮捕當時，係身著黑色T
        恤，被告乙○○則係身著淺色T 恤等情，則有被告二人
        於遭逮捕時所拍攝之照片各一幀附卷可按（見偵查卷第
        37-40 頁），是參照證人即被害人甲○○○前揭指證之
        情節，本件應係被告丁○○下車對甲○○○行搶無誤。
      4.此外，並有被告二人之搜索同意書、搜索扣押筆錄、目
        錄表、收據、扣押物品清單及贓物認領保管單各一份附
        卷可按（見偵查卷第24-34、102頁）。
    (三)至被告丁○○雖辯稱其本人從頭到尾只是坐在機車後座，
      並未參與本件搶奪犯行云云，被告乙○○亦附和其說。惟
      本件被告二人前揭共同搶奪之犯行已據證人即被害人甲○○○指證明確，業見前述。且衡諸常情，一般二人合作之
      機車搶案，多係由一人負責騎乘機車準備隨時逃逸，而由
      另名坐於後座之人負責行搶，如此方可收搶奪得逞後快速
      逃離現場之效果，要無由騎乘機車之人自行下車行搶，得
      手後復自行走回機車負責騎乘，而坐於後座之人始終無所
      事事之理。是本件被告丁○○、乙○○前揭所辯顯與常情
      有違，應非可採。再者，本件被告二人搶奪得逞後，坐於
      機車後座之被告丁○○，確有將腳勾起遮住機車車牌，以
      防止路人之指認及警方之查緝等情，除有證人丙○○、戊○○之前揭證述，亦為被告丁○○所自承，自認屬實，由
      此益徵被告丁○○與被告乙○○合作無間，嫺熟如何逃避
      查緝之技巧，是被告丁○○確有參與本件搶奪犯行自無可
      疑。從而，被告丁○○前揭所辯顯係卸責之詞，被告乙○○前開所證亦無非迴護被告丁○○之詞，均非可信。
    (四)綜上所述，本件被告二人共同搶奪被害人甲○○○財物之
      犯行，事證明確，已堪認定。至證人甲○○○雖於本院審
      理中另證稱其記得下車行搶之人有戴安全帽、騎乘機車之
      人沒有戴安全帽云云，惟其此部分供述與本院前揭所認事
      證不符，亦與證人甲○○○本人在警詢、偵查中證稱：下
      車行搶之人並未戴安全帽、騎車之人有戴安全帽等語相反
      ；從而，證人甲○○○前揭證述應係於審理中與案發時相
      距甚久、記憶不清所致，此觀乎證人甲○○○於本院審理
      中另證稱：「我知道他們一個人有戴安全帽、一個沒有戴
      安全帽，至於誰有戴安全帽，我不能非常確定」等語自明
      （見本院卷第66頁），是證人甲○○○於審理中證述案發
      當時被告丁○○有戴安全帽云云，應屬誤記，尚非可採。
      本院亦無從僅憑證人甲○○○此部分與事實稍有出入之證
      述，遽認被告丁○○為無罪，均附此說明。
二、核被告乙○○、丁○○二人所為係犯刑法第325 條第1 項之
    搶奪罪。被告二人就上開犯行間有犯意聯絡及行為分擔，均
    為共同正犯。又被告二人有如事實欄所示之論罪科刑執行前
    科，有臺灣高等法院被告前案紀錄表各一份在卷可稽，而查
    刑法第47條有關累犯之規定，已於94年2 月2 日修正公布，
    於95年7 月1 日起施行，修正前刑法第47條規定：「受有期
    徒刑之執行完畢，或受無期徒刑或有期徒刑一部之執行而赦
    免後，5 年以內再犯有期徒刑以上之罪者，為累犯，加重本
    刑至二分之一」；而修正後刑法第47條規定：「受徒刑之執
    行完畢，或一部之執行而赦免，5 年以內故意再犯有期徒刑
    以上之罪者，為累犯，加重本刑至二分之一」、「第98條第
    2 項關於因強制工作而免其刑之執行者，於受強制工作處分
    之執行完畢或一部之執行而免除後，5 年以內故意再犯有期
    徒刑以上之罪者，以累犯論」；查本件被告二人係於有期徒
    刑執行完畢後，5 年內再故意犯本件有期徒刑以上之罪，不
    論依修正前或修正後刑法之規定，均構成累犯，是自應依新
    刑法第2 條第1 項前段規定適用行為時法律即修正前刑法第
    47條之規定論以累犯，並依法加重其刑。爰審酌被告乙○○
    、丁○○二人分別有煙毒、毒品等前科，素行不佳，渠二人
    均正值壯年，不思以正當工作謀求生計，僅因一時缺錢，即
    於光天化日之下當街行搶，其犯罪之動機、目的、手段均非
    可取，所生危害非輕，而被告丁○○犯後仍否認犯行，不知
    悔改；被告乙○○雖坦承犯行，但曲詞迴護被告丁○○，犯
    罪後並無悔意等一切情狀，各量處如主文第一項及第二項所
    示之刑，以資懲儆。
據上論斷，應依刑事訴訟法第299 條第1 項前段，刑法第2 條第
1 項前段、第28條、第325 條第1 項、修正前刑法第47條，判決
如主文。
本案經檢察官林俊儀到庭執行職務。
中    華    民    國    95    年    7     月    31    日
                  刑事第五庭審判長法  官  陳坤地
                                  法  官  李麗珠
                                  法  官  許映鈞
以上正本證明與原本無異。
如不服本判決，應於送達後10日內向本院提出上訴狀（須附繕本
）。
                                  書記官  呂苗澂
中    華    民    國    95    年    7     月    31    日
附錄本案論罪科刑法條全文：
刑法第325條第1項：意圖為自己或第三人不法之所有，而搶奪他
人之動產者，處6月以上、5年以下有期徒刑。


司法院資訊處製作；財團法人民間司法改革基金會備份。
